臺灣臺中地方法院交通事件裁定　　　 100年度交聲字第1681號
原處分機關　交通部公路總局臺中區監理所豐原監理站
異　議　人
即受處分人　銓祐交通有限公司
代　表　人　詹玉鳳
上列異議人即受處分人因違反道路交通管理處罰條例案件，對於
交通部公路總局臺中區監理所豐原監理站100年5月18日所為之裁
決（豐監稽違字第裁63-KAK093197號違反道路交通管理事件裁決
書），聲明異議，本院裁定如下：
    主    文
原處分撤銷。
銓祐交通有限公司汽車所有人，汽車裝載時，裝載整體物品有超
長，而未請領臨時通行證，處罰鍰新臺幣肆仟伍佰元，並記汽車
違規紀錄壹次。
    理    由
一、原處分機關略以：異議人即受處分人銓祐交通有限公司（下
    稱受處分人）所有車號038-ZW號營業貨運曳引車（下稱系爭
    曳引車）附掛牌號CR-91號半拖車，由葉水泉駕駛，於民國
    100年4月2日上午9時47分許，行經雲林縣台17線麥寮段，因
    有「載鋼筋籠，經會同司機以尺丈量超出後欄板3.62公尺（
    超長）」之違規，經雲林縣警察局以雲警交字第KAK0 93197
    號舉發違反道路交通管理事件通知單當場舉發；嗣原處分機
    關遂於100年5月18日以豐監稽違字第裁63-KAK093197號裁決
    書，依違反道路交通管理處罰條例第29條第1項第1款及同條
    第2項（裁決書漏裁第2項）之規定，裁處受處分人罰鍰新臺
    幣（下同）4,500元，並記汽車違規紀錄1次等語。
二、本件聲明異議意旨略以：受處分人載運公路總局西濱快速公
    路主線新建工程，負責運送鋼筋籠，因工程所用鋼筋籠，無
    法在每個全套管基樁邊工地加工綁作，全集中另一工地，再
    由曳引車載運到每個工地基樁，又工程所需運送之鋼筋籠，
    都係依照橋樑基樁之長短來製作，而不能用焊熔接方式改變
    長短，否則會影響橋樑結構體安全。當初申請超長通行證時
    ，就是要承載西濱快速公路新建工程中所用鋼筋籠，申請需
    費許多相關資料，耗費很多時間、精神及費用，才等到核發
    之通行證，再交由西部濱海公路南區臨時工程處查驗，才能
    配合載運，公司都依法規定載貨營業，運送行駛路線都符合
    臨時通行證之規定，警員舉發違規事實為載運鋼筋籠經會同
    車司機以尺丈量超出後欄板3.62公尺，即判定為超長，以無
    通行證論而裁罰，令人無法信服，且無所適從，爰聲明異議
    等語。
三、按汽車裝載時，有下列情形之一者，處汽車所有人3,000元
    以上9,000元以下罰鍰；並責令改正或禁止通行：一、裝載
    貨物超過規定之長度、寬度、高度。二、裝載整體物品有超
    重、超長、超寬、超高，而未請領臨時通行證，或未懸掛危
    險標識者。汽車裝載，違反前項第1款至第4款規定者，並記
    汽車違規紀錄1次，道路交通管理處罰條例第29條第1項第1
    款、第2款、第2項定有明文。而違反該款規定之大型車所有
    人，在舉發通知單上所載應到案期限內繳納罰鍰或到案聽候
    裁決者，就罰鍰部分，應處以4,500元，此觀違反道路交通
    管理事件統一裁罰基準表規定亦明。
四、經查：
（一）受處分人所有前開營業貨運曳引車附掛牌號CR-91號半拖
      車，由葉水泉駕駛，於100年4月2日上午9時47分許，載運
      整體物品之鋼筋籠，行經雲林縣台17線麥寮段，經警會同
      司機丈量測得超出系爭車輛後欄板3.62公尺，為警認有違
      反道路交通管理處罰條例第29條第1項第1款規定，而以雲
      林縣警察局雲警交字第KAK093197號舉發違反道路交通管
      理事件通知單舉發違規，並經原處分機關遂於100年5月18
      日以豐監稽違字第裁63-KAK093197號裁決書，依違反道路
      交通管理處罰條例第29條第1項第1款等規定，裁處受處分
      人罰鍰4,500元，並記汽車違規紀錄1次等情，乃為受處分
      人所不爭執，並有舉發違反道路交通管理事件通知單及上
      開裁決書在卷可稽，自堪先認定屬實。
（二）次查，受處分人就牌號038-ZW號營業貨運曳引車已依法向
      交通部公路總局臺中區監理所豐原監理站申請核發「貨車
      裝載整體物品（超長、超寬、超高、超重）臨時通行證」
      ，通行證號碼為63B00000000之臨時通行證，其有效期限
      自100年3月1日至100年9月1日止，就駕駛人、駕照、車種
      名稱、汽車車號、拖車車號、裝載物名稱、裝載物尺度、
      裝載後車輛尺度、限定運送路線、行駛時間、限行速度、
      通行條件與核發之公路監理機關名稱等事項皆詳細記載於
      其上等情，既有卷附貨車裝載整體物品（超長、超寬、超
      高、超重）臨時通行證及半聯結車裝載圖各1紙附卷可稽
      ，則受處分人原就上開車輛，確已法取得上開臨時通行證
      無訛，是以，受處分人上開車輛之裝載，即應依據上開臨
      時通行證之各項記載，亦甚明確。
（三）然查，受處分人已請領貨車裝載整體物品（超長、超寬、
      超高、超重）臨時通行證，且該「貨車裝載整體物品（超
      長、超寬、超高、超重）臨時通行證」乃記載：「核准汽
      車車號為038- ZW號、拖車車號CR-91號，裝載物品名稱為
      整體物鋼筋籠，裝載後車輛全長為19.43公尺，限定運送
      路線為台17：甲南-王功-鹿港-麥寮路段，行駛時間為7時
      至9時、17時至19時禁止行駛外，其餘時間皆可行駛，有
      效期間自100年3月1日至100年9月1日止（即含本件違規時
      間）」等情，固有通行證號碼63B00000000號貨車裝載整
      體物品臨時通行證1份附卷可參；惟上開臨時通行證通行
      條件二亦已明載：「裝載物品與本證記載不符或未附裝載
      圖及裝載圖所記載尺度與上表『裝載後車輛尺度』欄不符
      ，以無通行證論」等語在卷，此亦為受處分人所不爭執，
      且有上開通行證可參，足見受處分人上開車輛裝載整體貨
      物後之車輛全長，依法不能逾該超長臨時通行證所核定之
      19.56公尺，否則即應以無通行證論處甚明。而查，葉水
      泉駕駛上開車輛裝載整體物後，經測得貨物超出系爭車輛
      後欄板確達3.62公尺等情，既如前述，受處分人雖辯以超
      出後欄板即認定違規，令人難服云云；然查，系爭聯結車
      未裝載時聯結車輛長度16.56公尺〔5.55公尺（曳引車長
      ）+12.51公尺（拖架長）-1.5公尺（聯結後重疊長度）=1
      6.56公尺〕，核定之裝載後車輛全長為19.56公尺等情，
      亦有上開臨時通行證、貨車裝載整體貨品通行證申請書、
      半聯結車裝載圖及汽車車籍、拖車車籍查詢資料各1紙附
      卷可考，準此，系爭聯結車載運貨物倘若超出後欄板3公
      尺以外〔19.56公尺（核長）-16.56公尺（車長）＝3公尺
      〕，即應屬超過核定裝載後之長度無疑。是以，本件經測
      量貨物鋼筋籠超出後欄板既為3.62公尺，自已超長0.62公
      尺，而逾核定之長度，且與前揭半聯結車裝載圖軸距L7為
      3公尺顯然不符無疑。基上，該營業貨運曳引車於前揭時
      、地載運之超長物品，自不能援引上開臨時通行證，執為
      合法通行之依據，是受處分人上開車輛確有載運物品超長
      而未申請臨時通行證之違規事實，應堪認定。
（四）又按汽車裝載貨物應依照規定之長度、寬度、高度載運，
      若裝載貨物超長，影響行車安全，自應加以處罰，道路交
      通管理處罰條例第29條第1項第1款定有明文，但裝載之物
      若為整體物品時，復超過汽車依規定得裝載之長度時，如
      該物品不能分割裝載，自應例外在考慮行車安全之條件下
      准其裝載，故要求其裝載整體物品超長時應請領臨時通行
      證，此參佐同條例第29條第1項第2款規定：「裝載整體物
      品有超重、超長、超寬、超高，而未請領臨時通行證，或
      未懸掛危險標識」自明。準此，同條例第29條第1項第1款
      既規定：「裝載貨物超過規定之長度、寬度、高度者」，
      並與前揭同條項第2款併列規定，足認該條例第29條第1項
      第1款係對於汽車載運一般貨物（即整體物除外）超長之
      一般規定，而第29條第1項第2款係針對裝載整體物品超長
      之特別規定。查本件車牌號碼038-ZW號營業貨運曳引車所
      載運之物品為鋼筋籠，係不可分割之整體物，此據受處分
      人陳明在卷；又受處分人雖已向監理單位申請整體物超長
      臨時通行證，惟其所有上開車輛裝載後既已逾前揭臨時通
      行證之許可範圍，自不能以上開臨時通行證為合法通行之
      依據，已詳如前述，是依前揭說明，本件應以未請領超長
      臨時通行證論之，自應依該條例第29條第1項第2款、第2
      項之規定處罰，而非依同條例第29條第1項第1款、第2項
      之規定處罰甚明。
五、綜上所述，受處分人所為異議之聲明，雖無理由，然原處分
    未予詳查受處分人所有系爭營業貨運曳引車乃係載運整體物
    品超長，即遽依上開條例第29條第1項第1款、第2項規定予
    裁罰，自有未洽，應由本院將原處分撤銷，改依同條例第29
    條第1項第2款、第2項規定，諭知如主文第2項所示之處罰。
據上論斷，應依道路交通管理處罰條例第87條第2項，道路交通
事件處理辦法第19條前段，裁定如主文。
中    華    民    國   100    年    7     月    8     日
                      交通法庭  法  官  許惠瑜
以上正本證明與原本無異。
如不服本裁定，應於收受送達後5日內向本院提出抗告狀。（應
附繕本）
                                書記官  楊家印
中    華    民    國   100    年    7     月    8     日